臺灣臺中地方法院刑事判決　　　　　 94年度中簡上字第766號
上　訴　人　臺灣臺中地方法院檢察署檢察官
被　　　告　丁○○
　　　　　　　　　　（現於臺灣臺中監獄執行中）
上列上訴人因被告詐欺案件，不服本院臺中簡易庭九十四年度中
簡字第二九二九號中華民國九十四年十一月八日第一審簡易判決
（聲請簡易處刑案號：九十四年度偵字第一五五九二號），提起
上訴，暨移送併案（九十四年度偵字第一七五０八、一八七八九
號），本院管轄第二審之合議庭判決如下：
    主    文
原判決撤銷。
丁○○連續幫助共同連續意圖為自己不法之所有，以詐術使人將
本人之物交付，累犯，處有期徒刑陸月，如易科罰金，以參佰元
折算壹日。
    犯罪事實
一、丁○○前於民國八十三年間犯肅清煙毒條例、麻醉藥品管理
    條例等罪，經臺灣板橋地方法院、臺灣臺北地方法院及本院
    分別判處有期徒刑七月、三年六月、九月確定，八十四年間
    復因偽造文書罪，經臺灣臺北地方法院判處有期徒刑七月確
    定，於八十四年二月二十八日入監執行，八十六年四月九日
    因縮短刑期假釋出監，八十八年間復經撤銷假釋，於八十八
    年二月十一日入監執行殘刑二年九月十四日，於九十一年七
    月六日縮短刑期執行完畢。詎仍不知悔改，其得預見提供自
    己金融機構帳戶之帳戶之存摺、提款卡及密碼予不詳姓名成
    年人及其所屬詐欺集團之成員使用，該等人有可能以所取得
    之存摺、提款卡及密碼遂行其財產上犯罪之目的，竟仍基於
    縱若取得其存摺、提款卡及密碼之人用以實施犯罪，供作被
    害人匯款之用，仍不違背其本意之幫助使用其帳戶者向他人
    詐欺取財之不確定故意，即基於幫助該成年人及其所屬詐欺
    集團之成員詐欺取財之概括犯意：
（一）丁○○於民國九十三年十二月下旬某日，在台中市○○路
      附近，將自己所有合作金庫銀行中權分行（以下簡稱合作
      金庫中權分行）所開立帳號為0000000000000號帳戶存摺
      、提款卡及密碼，以新台幣（下同）一千五百元之價格，
      販賣給謝正堂（謝正堂所涉詐欺取財罪部分，另由臺灣高
      等法院臺中分院併案審理中），而容許他人藉其帳戶以遂
      行財產犯罪之用。謝正堂於取得上開帳戶存摺、提款卡及
      密碼後，與其所屬詐欺集團成員即共同基於意圖為自己不
      法所有之犯意聯絡，於九十三年十二月二十五日上午九時
      許，即以電話通知丙○○，佯稱其參加台中市資訊展，已
      經中獎，而要求丙○○必須電匯法律訴訟費、稅金、手續
      費等款項，使丙○○信以為真，而依該詐欺集團之指示，
      於九十四年一月二十五日，將六萬二千元以郵局電匯之方
      式，匯入丁○○上開合作金庫中權分行帳戶內；又於九十
      四年一月二十六日，將八萬元電匯至張麗惠之郵局帳戶及
      將二十八萬元電匯至朱乾斌之郵局帳；再於九十四年二月
      二日將六萬元、八萬六千五百元分二次電匯至劉敏達之郵
      局帳戶，合計共匯款五十六萬八千五百元。嗣丙○○發覺
      有異，始知受騙，經報警循線查獲上情。
（二）丁○○另於不詳時間、地點將其所有之彰化商業銀行北台
      中分行（下簡稱彰化商銀北台中分行）帳號000000000000
      00號之帳戶之存摺、提款卡（含密碼）交付與年籍不詳之
      成年人使用，容任他人作為詐欺取財之帳戶。嗣於九十三
      年十二月底該年籍不詳之成年人及與其所屬詐欺集團成員
      即共同基於意圖為自己不法所有之犯意聯絡，自稱係「七
      和投顧公司」之人，向吳靜萍謊稱獲得五十萬元獎金，然
      需繳交五萬元為擔保、另要繳納會員費六萬元等語，致使
      吳靜萍陷於錯誤而分別匯款二十萬元至丁○○上開彰化商
      銀北台中分行帳戶內、匯款二十四萬元至洪品官帳戶、匯
      款七十五萬元至黃萬河帳戶、匯款十萬元至黃彥杰帳戶、
      匯款二十二萬五千元至王森帳戶內。
（三）丁○○又於九十四年一月七日將其於同日在遠東國際商業
      銀行文心分行（下簡稱遠東商銀文心分行）申請之000000
      00000000號帳戶之存摺、金融卡及密碼，於申請開戶完成
      取得存摺、金融卡及密碼後，旋即在台中市○○路○段六
      七二號十二樓之三，以一千五百之價格，販賣予謝正堂，
      謝正堂再交付所屬不詳姓名年籍綽號「阿義」之成年男子
      組成之詐欺集團使用，而容許他人藉其帳戶以遂行財產犯
      罪之用。嗣乙○○於九十四年一月七日上午十時許，在網
      路信件中看到一則貸款廣告留言，並留有聯絡電話及「洪
      秀真」之姓名，乙○○即撥打電話詢問辦理貸款事宜，同
      時完成申辦貸款手續，並等待銀行通知撥款。嗣於九十四
      年一月十九日，陸續接獲自稱洪姓女子及王姓、羅姓男子
      來電，渠等向乙○○佯稱因申請貸款金額過大，要求乙○○須先繳交保險金及保證金後才能撥款，乙○○誤信為真
      而陷於錯誤，乃依該詐欺集團之指示於九十四年一月二十
      一日轉帳匯款八萬元至丁○○上開遠東商銀文心分行帳戶
      內，惟乙○○因久未見撥款始知受騙。
二、案經臺灣臺中地方法院檢察署檢察官自動檢舉偵查後聲請簡
    易判決處刑，暨移送併案審理。
    理    由
一、上揭犯罪事實，業據被告丁○○於本院審理時供承不諱，核
    與證人謝正堂證述情節相符，並經被害人丙○○、吳靜萍、
    乙○○於警詢時指訴明確，復有被告所有之合作金庫銀行中
    權分行上開帳號開戶資料、被害人丙○○之郵政國內匯款執
    據、客戶交易明細表資料、被告所有之彰化商銀北台中分上
    開帳號開戶申請書、被害人吳靜萍之匯款單、交易明細表、
    遠東商業銀行九十四年三月十四日（94）遠銀心字第31號函
    及函附之被告所有之遠東商銀文心分行上開帳戶基本資料、
    被害人乙○○國泰世華商業銀行匯出匯款回條、遠東商業銀
    行九十四年九月三十日（94）遠銀心字第151號函附之存摺
    往來明細分戶帳等在卷可稽。按刑法上之故意，可分為直接
    故意與不確定故意（間接故意），所謂「不確定故意」，係
    指行為人對於構成犯罪之事實，預見其發生而其發生並不違
    背其本意者，刑法第十三條第二項定有明文。今日一般人至
    郵局或銀行開設帳戶並非難事，如非供犯罪之非法使用，衡
    情自無置自己名義帳戶不用，而出價取得他人帳戶使用之必
    要。又衡諸金融存款帳戶事關存戶個人財產權益之保障，除
    非本人或與本人親密關係者，難認有何理由可自由流通使用
    該存摺，而一般人均有妥為保管防阻他人任意使用之認識，
    縱因特殊情況偶有交他人使用之需，亦必然深入瞭解用途再
    行提供以使用，方符常情。是無正當理由，將帳戶提供他人
    使用，客觀上足可預見其目的，係欲以該金融帳戶供作犯罪
    出入之帳戶或其他不法目的，否則應無隱匿自己名義帳戶而
    購買他人金融帳戶使用之必要。且邇來利用電話或報紙刊登
    廣告詐欺取財之犯罪類型層出不窮，該等犯罪多數均係利用
    人頭帳戶作為出入帳戶，並經媒體廣為披載，此應為一般人
    本於一般認知能力所易於意會者，被告丁○○係智力成熟之
    成年人，對此顯然知之甚詳。再者，「謝正堂」或不詳真實
    姓名年籍之成年人取得被告帳戶之上開存摺、提款卡、密碼
    後，確有交由不詳犯罪集團，利用被告上開帳戶作為犯詐欺
    取財罪之出入帳戶，足見被告確有容任該不詳犯罪集團利用
    其出售之帳戶犯詐欺取財罪之不確定故意。綜上所述，被告
    自白與事實相符，事證明確，其幫助詐欺取財之行為，洵堪
    認定。
二、按連續幫助與幫助連續係為不同之犯罪態樣，如基於概括之
    犯意，多次幫助他人犯罪，為連續幫助，該幫助者有多次犯
    罪行為；如以一幫助行為，幫助他人連續犯罪，則為幫助連
    續，就幫助犯而言，僅有一次犯罪行為；如幫助者以多次幫
    助行為幫助他人連續犯罪，則為連續幫助連續，該幫助犯及
    被幫助之正犯，均有多次之犯罪行為。查：本件被告基於幫
    助他人犯罪之意思，先後提供其合作金庫中權分行、彰化商
    銀北台中分行、遠東商銀文心分行之存摺、提款卡、密碼予
    謝正堂或不詳真實姓名之成年人，供渠等各所屬不詳詐欺犯
    罪集團使用，而該詐欺集團之多名成員，有犯意聯絡及行為
    分擔，為共同正犯，再多次施用上開詐術，致被害人丙○○
    、吳靜萍、乙○○陷於錯誤轉帳前開款項，是謝正堂或上開
    不詳真實姓名成年人及渠等各所屬不詳詐欺犯罪集團，係共
    同連續犯刑法第三百三十九條第一項之詐欺取財罪。被告丁○○將其上開三家銀行所開設上開帳戶交予詐騙集團成員，
    供作渠等詐欺取財之用，雖並未參與詐欺取財犯行，然顯係
    就他人之犯罪加以助力，參與刑法第三百三十九條第一項構
    成要件以外之行為，核其行為，係犯刑法第三十條第一項、
    第三百三十九條第一項之詐欺取財罪之幫助犯。被告先後多
    次販賣或提供上開帳戶幫助詐欺取財之犯行，時間緊接，犯
    構成要件相同之罪名，顯係基於概括之犯意反覆為之，為連
    續犯，依刑法第五十六條規定以一罪論，並加重其刑。被告
    關於提供其所有彰化商銀北台中分行上開帳戶資料及販賣其
    所有遠東商銀文心分行上開帳戶資料之幫助詐欺取財犯行，
    固未據檢察官於聲請簡易判決處刑書中載明，然與已聲請簡
    易判決處刑並經論罪之部分具有連續犯之裁判上一罪關係，
    應為起訴效力所及，復為檢察官移送本院併辦，本院自得併
    予審究。另被告有前揭事實欄所載之有期徒刑宣告與執行完
    畢之情形，有臺灣高等法院被告全國前案紀錄表一份在卷可
    查，其於受有期徒刑執行完畢後五年以內，再犯本件有期徒
    刑以上之罪，為累犯，應依刑法第四十七條規定加重其刑，
    並遞加重之。被告連續幫助該二名成年人犯詐欺取財罪，為
    從犯，應依刑法第三十條第二項之規定減輕其刑，並予以先
    遞加後減輕之。原簡易判決以被告犯罪事證明確，予以論罪
    科刑，固非無見，惟原審僅就被告出賣其上開合作金庫中權
    分行帳戶資料之幫助詐欺取財犯行予以論罪，對於被告提供
    彰化商銀北台中分行及販賣遠東商銀文心分行上開帳戶資料
    所為之幫助詐欺取財犯行則未及審酌，自有未洽，檢察官據
    此提起上訴，為有理由，應由本院將原簡易判決予以撤銷改
    判。爰審酌被告正值壯年之際，即不思以正當工作，賺取生
    活之資，為圖小利，提供帳戶予不法份子使用，非惟幫助行
    詐欺取財者遂行取財目的，同時使其得以隱匿其真實身分，
    減少遭查獲之風險，愈使其肆無忌憚，加深犯罪之猖獗，且
    本案被害人丙○○、吳靜萍、乙○○先後確因遭詐騙而受有
    上開匯入被告帳戶金額之損害，惟念及被告本身並未實際參
    與本件詐欺取財之犯行，責難性較小，所生危害非鉅，出售
    帳戶所獲不法利益非多，且於本院審理中坦承犯行，犯後態
    度尚稱良好等一切情狀，量處如主文所示之刑，並諭知易科
    罰金之折算標準。
三、據上論斷，應依刑事訴訟法第四百五十五條之一第一項、第
    三項、第三百六十九條第一項前段、第三百六十四條、第二
    百九十九條第一項前段，刑法第五十六條、第三十條第一項
    前段、第三百三十九條第一項、第四十七條、第三十條第二
    項、第四十一條第一項前段，罰金罰鍰提高標準條例第一條
    前段、第二條，判決如主文。
本案經檢察官甲○○到庭執行職務。
中　　華　　民　　國　　94　　年　　12　　月　　30　　日
                  刑事第一庭  審判長法  官  李平勳
                                    法  官  周瑞芬
                                    法  官  曾佩琦
上正本證明與原本無異。
本件不得上訴。
中　　華　　民　　國　　94　　年　　12　　月　　30　　日
                                    書記官  賴淵瀛
附錄本案論罪科刑法條：
【刑法第三百三十九條第一項】
　意圖為自己或第三人不法之所有，以詐術使人將本人或第三人
  之物交付者，處五年以下有期徒刑、拘役或科或併科一千元以
  下罰金。
【刑法第三十條】
　幫助他人犯罪者，為從犯。雖他人不知幫助之情者，亦同。
　從犯之處罰，得按正犯之刑減輕之。
